【裁判字號】    95,訴,1360
【裁判日期】    950914
【裁判案由】    毒品危害防制條例
【裁判全文】
臺灣彰化地方法院刑事判決              95年度訴字第1360號
公  訴  人  臺灣彰化地方法院檢察署檢察官
被      告  甲○○
上列被告因毒品危害防制條例案件，經檢察官提起公訴（95年度
毒偵字第2658、2693、2799號）及移送併案辦理（95年度毒偵字
第3138號），本院準備程序中，被告就被訴事實為有罪之陳述，
經告知簡式審判程序之旨，並聽取當事人之意見後，認宜以獨任
進行簡式審判程序，而裁定進行簡式審判程序審理，判決如下：
    主  文
甲○○施用第一級毒品，處有期徒刑玖月，扣案含第1 級毒品海
洛因之溶液（毛重貳點參公克）沒收銷燬之，扣案注射針筒肆支
及夾鏈袋貳個均沒收之；又施用第二級毒品，處有期徒刑肆月。
應執行有期徒刑拾壹月，扣案含第1 級毒品海洛因之溶液（毛重
貳點參公克）沒收銷燬之；注射針筒肆支及夾鏈袋貳個均沒收之
。
    事  實
一、甲○○前於民國94年間曾因施用毒品案件，經依本院94年度
    毒聲字第859 號裁定送觀察、勒戒後，認無繼續施用毒品之
    傾向，於94年12月6 日執行完畢釋放，並由臺灣彰化地方法
    院檢察署檢察官以94年度毒偵字第5531號為不起訴處分確定
    在案。詎其仍未能戒除毒癮，明知海洛因、安非他命業經公
    告為毒品危害防制條例第2 條第2 項所列管之第1 、2 級毒
    品，不得非法持有、施用，復於前次施用毒品案件經本院於
    95 年4月28日宣示判決後，仍基於施用第1 級毒品海洛因之
    犯意，自同年4 月下旬某日起，至同年7 月7 日下午7 時許
    止，以平均每日施用1 至2 次之頻率，在其位於彰化縣鹿港
    鎮洛津里後車巷59之2 號住處，將海洛因粉末摻水，再以針
    筒注射之方式，施用第1 級毒品海洛因多次。另基於施用第
    2 級毒品安非他命之犯意，於同年6 月23日為警採尿前之96
    小時內某時（不含為警拘束期間），在不詳處所，將甲基安
    非他命晶體置於吸食器上，下用火燒烤並吸食其霧化氣體之
    方式，施用第2 級毒品安非他命1 次。嗣為警分別於95年6
    月23日下午8 時許、同年6 月29日下午2 時20分許、同年7
    月7 日下午10時許及同年7 月8 日下午4 時40分許，在其上
    揭居所及彰化縣鹿港鎮○○里○○路159 號廁所前查獲，並
    扣得注射針筒共計4 支（其中1 支內裝含第1 級毒品海洛因
    之溶液）及夾鏈袋2 個等物，經其同意採集其尿液送驗後，
    始知悉上情。
二、案經彰化縣警察局鹿港分局移送臺灣彰化地方法院檢察署檢
    察官偵查起訴及移送併案辦理。
    理  由
一、本件被告所犯係死刑、無期徒刑、最輕本刑為3 年以上有期
    徒刑以外之罪，其於準備程序就前揭被訴事實為有罪之陳述
    ，經受命法官告知簡式審判程序之旨，並聽取其與公訴人之
    意見後，本院認無不得或不宜改依簡式審判程序進行之處，
    爰依刑事訴訟法第273 條之1 第1 項、第284 條之1 ，裁定
    本案由受命法官獨任進行簡式審判程序；又簡式審判程序之
    證據調查，不受刑事訴訟法第159 條第1 項、第161 條之2
    、第161 條之3 、第163 條之1 及第164 條至第170 條規定
    之限制，同法第273 條之2 亦定有明文，合先敘明。
二、訊據被告甲○○對其於上揭時、地，施用第1 級毒品海洛因
    及施用第2 級毒品安非他命之事實，於本院審理時（參見本
    院95年8 月30日審判筆錄）坦承不諱，且其於95年6 月23日
    、6 月29日、7 月7 日及7 月8 日為警查獲時採驗之尿液，
    經臺灣彰化地方法院檢察署委託警方送請詮昕科技股份有限
    公司檢驗結果，均呈嗎啡陽性反應，又其中95年6 月23日採
    驗之尿液亦呈甲基安非他命陽性反應，此分別有該公司95年
    7 月11日編號00000000號濫用藥物尿液檢驗報告、委託驗尿
    代號與真實姓名對照認證單各1 紙、95年7 月11日編號0000
    0000號濫用藥物尿液檢驗報告、委託驗尿代號與真實姓名對
    照認證單各1 紙、95年7 月21日編號00000000號濫用藥物尿
    液檢驗報告、委託驗尿代號與真實姓名對照認證單各1 紙、
    95年7 月28日編號00000000號濫用藥物尿液檢驗報告、委託
    驗尿代號與真實姓名對照認證單各1 紙附卷可稽。參諸醫學
    臨床實驗及根據英國藥學會出版之文獻Isolation and
    Identification of Drugs 乙書第293 頁載：海洛因經注射
    入人體後，在體內迅速水解成6-Monoacety I morphine，再
    緩緩繼續水解成嗎啡，然後再循嗎啡之代謝方式排出，同書
    第431 頁至第432 頁並載有：嗎啡經注射入人體後，約50％
    以上於8 小時內自尿中排出，至24小時排出約90％，但48小
    時後仍有微量可檢出等語。此外，按通常健康成人一次注射
    嗎啡15公絲，而以現行採用蟻醛酸試液及鉬鋑銨酸試液檢檢
    驗其尿液時，注射後8 小時內所排尿液易於檢出；8 小時至
    24小時，視其取尿時間及尿量多寡，可能檢出；至24小時以
    後所排之尿液，用上述方法已難檢出，亦據行政院衛生署藥
    物食品檢驗局73年11月30日（73）藥檢壹字第030221號函釋
    明確；又甲基安非他命經口服投與後，約70％於24小時內可
    自尿液中排出，又其尿液內含甲基安非他命成分之檢出，與
    投與甲基安非它命的量、個人體質、檢驗儀器之精密度有關
    ，通常採尿化驗是否呈陽性反應，應以投與後24小時內所採
    者為宜，此亦有行政院衛生署藥物食品檢驗局（80）藥檢壹
    字第4529號函可查。是依上開說明，佐以被告前揭尿液檢驗
    成績書，足徵被告前開施用第1 級毒品海洛因及第2 級毒品
    安非他命之自白核與事實相符，堪可採為論罪科刑之依據。
三、另犯毒品危害防制條例第10條施用第1 、2 級毒品之罪者，
    檢察官應先聲請法院裁定將被告令送勒戒處所觀察、勒戒，
    經觀察、勒戒後，認有繼續施用毒品傾向者，應由檢察官裁
    定聲請法院裁定令入戒治處所施以強制戒治，且經強制戒治
    執行完畢釋放後，5 年內再犯第10條之罪，檢察官應依一般
    刑事訴訟程序予以起訴論罪科刑，此觀諸毒品危害防制條例
    第20條第1 項、第2 項、第23條第2 項前段規定自明。經查
    ，被告前因施用毒品案件，經依本院94年度毒聲字第859 號
    裁定送觀察、勒戒後，認無繼續施用毒品之傾向，於94年12
    月6 日執行完畢釋放，並由臺灣彰化地方法院檢察署檢察官
    以94年度毒偵字第5531號為不起訴處分確定等情，有臺灣高
    等法院被告前案紀錄表、臺灣彰化地方法院檢察署刑案資料
    查註紀錄表各1 份附卷可參，其於前開執行完畢釋放後5 年
    內，復犯本件施用毒品罪，事證明確，被告上開犯行洵堪認
    定。
四、按海洛因、安非他命為毒品危害防制條例第2 條第2 項第1
    、2 款所明定之第1 、2 級毒品。核被告所為，係犯同條例
    第10條第1 項之施用第1 級毒品罪及同條例第2 項之施用第
    2 級毒品罪。又施用毒品之犯罪行為，本質上原具有反覆、
    延續實行之特徵，為眾所週知，且本院前揭認定之被告各該
    施用第1 級毒品海洛因犯行間，乃係按每日施用1 至2 次之
    頻率持續進行，未曾間斷，地點則均在被告上址居所內，其
    犯罪時、地均具有密接關係，顯見被告之各該施用第1 級毒
    品海洛因犯行間，應係出於成癮濫用之反覆、延續施用該種
    毒品之單一行為決意至明，又施用毒品行為固具有反覆實施
    之性質，然各次施用毒品之行為係滿足各單次毒癮發作所致
    ，各次施用毒品行為係各自獨立，尚難認係同一行為之數次
    舉動，從而在行為在刑法概念上，應評價為係包括一罪之集
    合犯，較符合社會通念。準此，本院認為施用毒品既屬集合
    犯之習慣犯的性質，不論於刑法修正前、後均如此，是以縱
    行為人於刑法修正前、後各有多次施用毒品行為，然亦僅論
    以1 次構成要件的施用毒品行為。從而，本件被告施用第1
    級毒品之時點雖自95年4 月下旬起，惟其最後行為時點係在
    同年7 月7 日，即95年7 月1 日修正刑法施行後，仍應全部
    適用修正後之刑法，無庸為新舊刑法比較，附此敘明。被告
    所犯上開施用第1 、2 級毒品2 罪間，犯意各別，行為互殊
    ，應予分論併罰。至併案之95年度毒偵字第3138號案件，其
    犯罪事實與已提起公訴部分之犯行，犯罪時地、構成要件均
    屬一致，顯係事實上同一案件，本院自得併予審究。爰審酌
    被告前有施用毒品之不良素行，歷經觀察、勒戒及戒治程序
    後，仍未能徹底戒絕毒品，且屢經查獲，隨即再犯，顯見意
    志不堅，且有失政府制定毒品危害防制條例之立法美意，本
    不宜寬貸，惟念其施用毒品乃自戕一己之身體健康，尚未害
    及他人，且犯後終知能坦承犯行等一切情狀，分別量處如主
    文所示之刑，並定其應執行刑。扣案含有第1 級毒品海洛因
    成分之溶液（毛重2.3 公克），經檢驗結果確呈嗎啡陽性反
    應，為第1 級毒品海洛因無誤，係違禁物，有彰化縣警察局
    鹿港分局查獲毒品危害防制條例毒品初步檢驗報告單1 紙在
    卷可參，應依毒品危害防制條例第18條第1 項前段之規定，
    沒收銷燬之。扣案之盛裝前揭含有第1 級毒品成分溶液之注
    射針筒1 支，尚非不得與毒品析離，亦未經檢察官提出證據
    證明有不可析離之毒品殘渣，自不能視為毒品整體之一部分
    ，又上開注射針筒1 支與本案其餘注射針筒3 支及夾鏈袋2
    個，均屬被告所有，供本件施用第1 級毒品海洛因所用之物
    ，業據被告供承在卷，爰均依刑法第38條第1 項第2 款之規
    定宣告沒收。
五、末按確定判決既判力之原則，不論實質上之一罪，或連續犯
    、牽連犯、想像競合犯等裁判上之一罪，其一部事實已經判
    決確定者，對於構成一罪之其他部分，均有其適用，此乃基
    於審判不可分之關係，在審理事實之法院，就全部犯罪事實
    ，依刑事訴訟法第267條之規定，本應予以審判，故其判決
    確定之效力，應及於全部之犯罪事實，若在最後審理事實之
    法院宣判後，始行發生之事實，既非該法院所得審判，即為
    該案判決之既判力所不及。是既判力對於時間效力之範圍，
    係以最後審理事實法院之宣示判決日為判斷之標準，得上訴
    於第2審之第1審刑事判決，如於上訴第2審後，又依法撤回
    上訴，其上訴撤回之日，雖為判決確定日，但其既判力之時
    點，基於上開原則，仍應以第1審宣示判決之日為其準據（
    最高法院87年度台上字第1150號判決要旨參照）。被告前於
    95年間因施用第1級毒品案件，經本院於95年4月28日以95年
    度訴字第534號刑事判決判處有期徒刑8月、4月，應執行有
    期徒刑10月確定等情，已如前述，然依上揭說明，本件被告
    之上揭施用第1級毒品犯行，既在前開確定判決既判力時點
    （即95年4月28日）後所為，應無受前開確定判決之既判力
    所及，附此敘明。
據上論斷，應依刑事訴訟法第273 條之1 第1 項、第299 條第1
項前段，毒品危害防制條例第10條第1 項、第2 項、第18條第1
項前段，刑法第11條前段、第38條第1 項第2 款、第51條第5 款
、第9 款，判決如主文。
本案經檢察官吳芙如到庭執行職務。
中    華    民    國    95    年    9     月    14    日
                  刑事第二庭    法      官  胡宜如
以上正本證明與原本無異。
如不服本判決，應於送達後10日內向本院提出上訴狀（須附繕本
）。
告訴人或被害人對於判決如有不服具備理由請求檢察官上訴者，
其上訴期間之計算係以檢察官收受判決正本之日期為準。
中    華    民    國    95    年    9     月    14    日
                                書記官  蕭秀吉
附錄論罪科刑法條：
毒品危害防制條例第10條
施用第一級毒品者，處 6 月以上 5 年以下有期徒刑。
施用第二級毒品者，處 3 年以下有期徒刑。


司法院資訊處製作；財團法人民間司法改革基金會備份。
